【裁判字號】    97,台上,5476
【裁判日期】    971030
【裁判案由】    擄人勒贖
【裁判全文】
最高法院刑事判決            九十七年度台上字第五四七六號
上  訴  人  甲○○
                    原住台灣省台中縣霧峰鄉○○村○○路26
選任辯護人  李平義律師
上列上訴人因擄人勒贖案件，不服台灣高等法院台中分院中華民
國九十五年一月五日第二審判決（九十四年度上訴字第二０四七
號，起訴案號：台灣台中地方法院檢察署九十三年度偵續字第四
四號），提起上訴，本院判決如下：
    主  文
原判決撤銷，發回台灣高等法院台中分院。
    理  由
本件原判決認定上訴人甲○○有其事實欄所載擄人勒贖之犯行，
因而撤銷第一審論處上訴人幫助共同意圖勒贖而擄人罪刑之判決
，改判論其以共同意圖勒贖而擄人罪，量處有期徒刑玖年，併諭
知相關之從刑；固非無見。
惟查：(一)、有罪判決書所記載之犯罪事實，為論罪科刑適用法律
之基礎，故凡與適用法令有關之犯罪事實，必須詳加認定，明確
記載，然後於理由內敘明憑以認定之證據及理由，始足為適用法
令之依據。原判決認定林駿宇於原判決所載時、地邀上訴人商討
謀議擄人勒贖計畫，再邀約與被害人王俊朗不認識之王建順，由
王建順找來林皇文、方于軍以便執行擄人計畫。嗣林駿宇在原判
決所載時、地發現王俊朗所駕駛之小客車後，以行動電話通知上
訴人，上訴人立即以電話聯絡王建順前來，王建順旋即聯繫林皇
文、方于軍一同前往會合，上訴人亦自行駕駛自用小客車前來。
王建順等人到達該處，經林駿宇告知王俊朗停車處後，上訴人隨
即搭載林駿宇離去。王建順、方于軍則分持扣案之手槍及子彈，
在王俊朗停放之小客車處附近埋伏。待王俊朗用餐完畢準備駕駛
其自用小客車時，王建順及方于軍即分持槍、彈與林皇文一同走
向王俊朗，由王建順向王俊朗亮槍後，將王俊朗強推押走而擄人
勒贖等情。如果無訛，上訴人既僅參與擄人勒贖之謀議，並未參
與擄人勒贖行為之分擔實行。又原判決並未明確認定上訴人等謀
議擄人之方法，而王建順、方于軍等人持槍擄人時，上訴人既未
在場，則其對於王建順等其他共犯非法持用槍、彈擄人，是否在
上訴人參與謀議之計畫範圍內或上訴人知情而有共識？攸關上訴
人應否負共同非法持有槍、彈罪責，尚待究明。實情如何？原審
未予調查釐清，並於判決內為明確之認定記載，自不足資為適用
法令，論以共同非法持有手槍及子彈牽連犯之依據，其調查職責
亦嫌有未盡。(二)、原判決事實二謂王建順、方于軍持槍、彈擄走
王俊朗予以拘禁後，林駿宇、林皇文、王建順、方于軍等人，始
另基於共同傷害之犯意聯絡，以棒球棒及拳頭毆打王俊朗之大腿
、臀部、肩膀及嘴巴等處，致王俊朗受有臀部及兩側大腿瘀傷等
傷害，似認扣案之棒球棒係傷害王俊朗所用之物，原判決既認不
能證明上訴人有參與該傷害犯行，而說明就上訴人傷害部分不另
為無罪之諭知，則該棒球棒如何係供擄人勒贖所用之物，原判決
未予論述說明，遽謂扣案棒球棒二支亦係共犯林皇文所有供擄人
勒贖犯罪所用之物，而附隨於上訴人擄人勒贖罪主刑之後，予以
宣告沒收，亦嫌理由欠備。上訴人上訴意旨指摘原判決不當，尚
非全無理由，應認有撤銷原判決發回更審之原因。另刑法部分條
文業於民國九十四年二月二日修正，並自九十五年七月一日實行
，其中第五十五條關於牽連犯之規定，已修正刪除，更審時宜注
意新舊法之比較適用，附此敘明。
據上論結，應依刑事訴訟法第三百九十七條、第四百零一條，判
決如主文。
中    華    民    國  九十七  年    十    月   三十   日
                      最高法院刑事第九庭
                          審判長法官  洪  文  章
                                法官  王  居  財
                                法官  郭  毓  洲
                                法官  黃  梅  月
                                法官  邱  同  印
      本件正本證明與原本無異
                                      書  記  官
中    華    民    國  九十七  年   十一   月    四    日
                                                      K


司法院資訊處製作；財團法人民間司法改革基金會備份。
